臺灣高等法院臺南分院民事裁定　100年度重抗字第44號
抗告人　　　許登財
　　　　　　　　　　　　5樓
　　　　　　許瑞堂
　　　　　　　　　　　　號
　　　　　　張琴惠
　　　　　　許順建　 （許秋福之承受訴訟人）
　　　　　　許合能
　　　　　　許金龍
　　　　　　朱許嬌春
　　　　　　許維廷
　　　　　　許世德
　　　　　　許綜顯
　　　　　　許秀如
　　　　　　許英結
　　　　　　許儷齡
　　　　　　許見成
　　　　　　許甘
相　對　人　慶福佛堂
法定代理人　康秀．
上列抗告人因與相對人間分割共有物事件，對於中華民國100年7
月13日臺灣雲林地方法院所為裁定（99年度重訴字第68號）提起
抗告，本院裁定如下：
    主  文
抗告駁回。
抗告訴訟費用新台幣壹仟元由抗告人負擔。
    理  由
一、按「共有物之分割，於共有人全體有法律上之利害關係，須
    共有人全體始得為之，故請求分割共有物之訴，屬於民事訴
    訟法第五十六條第一項所稱訴訟標的，對於共同訴訟之各人
    必須合一確定。」（最高法院42年台上字第318號判例參照
    ），本件分割共有物訴訟，雖僅有抗告人許登財一人對相對
    人慶福佛堂提起抗告，依上說明，抗告人許登財提起抗告之
    效力係及於其餘共有人許瑞堂等人，爰併列其餘共有人為抗
    告人，合應敘明。
二、次按「分割共有物涉訟，以原告因分割所受利益之價額為準
    」民事訴訟法第77條之11定有明文。又「共有物分割之訴，
    其訴訟標的價額以原告因分割所受利益之客觀價額為準，非
    以共有物全部之價額定之，依民事訴訟法第466條第3項規定
    ，上訴利益亦應依此標準計算，不因上訴人（被告）之應有
    部分之價額較低而異。」、「計算上訴利益，應就上訴聲明
    範圍內之訴訟標的，依起訴時之價額定之，非以上訴時之價
    額為準。」、「請求分割共有物事件上訴時，其訴訟標的價
    額及上訴利益額，均應以原告起訴時因分割所受利益之客觀
    價額為準，不因被告或原告提起上訴而有所歧異。」，分別
    有最高法院70年台上字第1757號、31年抗字第690號判例、
    94年度台抗字第146號裁定可資參照。
三、抗告意旨略以：(一)應予抗告人免徵裁判費。(二)依民事訴訟法
    第77條之1規定，訴訟價額之核定，應以交易之價額為準，
    並非以公告地價為計算標準，系爭土地共有人許秋褔於99年
    12月2日將其應有部分出售與訴外人許順建，本件應依此項
    買賣金額為核定訴訟價額之基準。(三)因交易金額未明，請調
    查原共有人許秋福與訴外人許順建於99年12月2日發生的買
    賣實際價額，以核定裁判費。(四)本件訴訟價額應按非訟事件
    應徵收2/3與民事案件1/3之差額予以減徵。(五)相對人應有部
    分總面積係910.64平方公尺，原審按910.7平方公尺計算，
    亦有違誤云云。
四、經查，相對人於原審起訴請求分割共有物（雲林縣大埤鄉○
    ○段67-1、67-4、67-5號土地，面積共1617平方公尺，共3
    筆)，原審依相對人（即原告）慶福佛堂於起訴時應有部分
    面積共910.7平方公尺依公告現值每平方公尺7700元計算，
    核定訴訟價額為701萬2390元，據以裁定徵收第二審裁判費
    10萬5747元（原審100年7月13日99年度重訴字第68號更正裁
    定），此經本院調閱相關卷證查閱無訛，上開訴訟價額暨裁
    判費金額之核定，查與民事訴訟法第77條之11「分割共有物
    涉訟，以原告因分割所受利益之價額為準」、第77條之13、
    第77條之14規定暨上開最高法院判決意旨相符，並無違誤，
    抗告意旨主張訴訟價額應以「原共有人許秋褔於99年12月2
    日將應有部分出售與訴外人許順建交易價額計算」顯無理由
    ，其併請求調查原共有人許秋褔於99年12月2日將應有部分
    出售與訴外人許順建之實際交易價額」乙節，亦無必要。
五、本案係分割共有物訴訟屬一般民事訴訟，並非非訟事件，有
    關訴訟價額及裁判費之核定，應以民事訴訟第77條規定為依
    據，抗告人主張本件裁判費之核定應「按非訟事件應徵收2/
    3與民事案件1/3之差額予以減徵」或免徵，要屬無據。另相
    對人就分割之系爭土地應有部分總面積為910.64平方公尺，
    原審計算時就相對人所有土地面積小數點第2位部分依「4捨
    5 入法予以捨棄」，並按910.7平方公尺計算，符合一般慣
    例，亦難謂有何違法或不當之處。
六、綜上所述，原審依民事訴訟法第77條之11、第77條之13、第
    77條之14規定核定本案訴訟標的價額及第二審裁判費，經核
    並無違誤，抗告意旨指摘原裁定不當，求為廢棄改判，均無
    理由，應予駁回。
據上論結，本件抗告為無理由，依民事訴訟法第495條之1第1項
、第449條第1項、第95條、第78條，裁定如主文。
中    華    民    國   100    年    8     月    25    日
                  民事第二庭    審判長法  官  陳光秀
                                      法  官  莊俊華
                                      法  官  曾平杉
上為正本係照原本作成。
本裁定除以適用法規顯有錯誤為理由外，不得再抗告。如提再抗
告，應於收受送達後十日內向本院提出再抗告狀（須附繕本），
並繳納再抗告費新台幣一千元。
提起再抗告應委任律師或具有律師資格之人之委任狀；委任有律
師資格者，另應附具律師資格證書及釋明委任人與受任人有民事
訴訟法第466條之1第1項但書或第2項所定關係之釋明文書影本。
中    華    民    國   100    年    8     月    25    日
                                      書記官  葉秀珍
【附註】
民事訴訟法第495條之1第2項準用同法第466條之1第1、2項規定
：
(1)對於第二審判決上訴，上訴人應委任律師為訴訟代理人。但上
  訴人或其法定代理人具有律師資格者，不在此限。
(2)上訴人之配偶、三親等內之血親、二親等內之姻親，或上訴人
  為法人、中央或地方機關時，其所屬專任人員具有律師資格並
  經法院認為適當者，亦得為第三審訴訟代理人。
民事訴訟法第466條之2第1項：
  上訴人無資力委任訴訟代理人者，得依訴訟救助之規定，聲請
  第三審法院為之選任律師為其訴訟代理人。